【裁判字號】    95,訴,2907
【裁判日期】    951222
【裁判案由】    公共危險
【裁判全文】
臺灣板橋地方法院刑事判決              95年度訴字第2907號
公  訴  人  臺灣板橋地方法院檢察署檢察官
被      告  丙○○
                       室
指定辯護人  本院公設辯護人乙○○
上列被告因公共危險案件，經檢察官提起公訴（95年度偵字第21928號）
，本院判決如下：
    主  文
丙○○預備放火燒燬現供人使用之住宅，處有期徒刑陸月，如易
科罰金以新臺幣壹仟元折算壹日。緩刑貳年。扣案之打火機壹個
沒收。
    事  實
一、丙○○於民國95年9 月16日上午11時許，在其承租之臺北縣
    板橋市○○街22巷29號2 樓住處，因欠租與房東林高撬之媳
    要求其搬遷之事發生爭執，復經房東之子林豐隆、女陳寶卿
    前往溝通，均不得其法，陳寶卿乃通知里長前來處理，其後
    里長甲○○於同日上午11時50分許到場，即單獨進屋與丙○
    ○溝通協調，進屋即見丙○○手握打火機1 個，坐在客廳擺
    放之瓦斯筒旁，經詢問緣由，丙○○則回稱其有拿房租交給
    陳寶卿云云，甲○○乃請陳寶卿前來對質說明，此際丙○○
    卻改口稱其並無說有拿房租給陳寶卿之語，甲○○聞言乃責
    罵丙○○何以說詞反覆，詎丙○○因而惱羞成怒，竟憤而將
    身旁之瓦斯筒打開，逸洩出瓦斯氣，手握打火機，起意預備
    以打火機當場點燃瓦斯氣，放火燒燬其所承租現供人使用之
    上址住宅，幸經甲○○見狀迅速衝上前將丙○○從瓦斯筒旁
    推開，並將瓦斯筒開關關閉，隨後報警處理，始未釀成災害
    。
二、案經臺北縣政府警察局海山分局報請臺灣板橋地方法院檢察
    署檢察官偵查起訴。
    理  由
一、訊據被告矢口否認有上揭打開瓦斯筒開關及手持打火機預備
    燒燬住宅之犯行，辯稱：當時里長甲○○來之後，就打伊後
    腦，伊就趴在瓦斯筒上，把瓦斯筒推倒，伊起身時不小心就
    將瓦斯筒開關轉開，里長就報警將伊抓起來，當時警察搜伊
    身體，也沒有搜到打火機，扣案之打火機，伊不清楚是哪裡
    來的云云。然查上揭犯罪事實，業經證人甲○○、陳寶卿於
    偵查中結證指證明確（見偵查卷35頁至37頁），衡諸證人甲
    ○○身為里長，且與被告素無怨隙，其指證目擊被告手握打
    火機並打開瓦斯等情，當無故意構陷被告之理。再者，被告
    於警詢及偵查初訊時均已供認：伊有因一時氣憤而將瓦斯筒
    打開之情，偵查初訊時並供認扣案打火機係伊所有無誤（見
    偵查卷8 頁、29頁），此外核諸偵查卷附現場照片所示，確
    有扣案打火機1 個放置在現場客廳之茶几上（見偵查卷27頁
    ），此核與證人陳寶卿於本院審理時證稱：當時伊在派出所
    說沒有看到打火機，但好像有人說被告屋內桌上有打火機，
    警察叫伊回去拿，伊回去就在被告屋內的一個長茶几上找到
    一個橘色的打火機，就將之帶回警局等語（見本院95年12月
    5 日審判筆錄6 頁）情節相符，足見警方於被告屋內即已查
    扣到上開打火機，是被告上開所辯，要屬事後卸責之詞，應
    不足採。此外，復有臺北縣政府警察局海山分局95年9 月16
    日搜索、扣押筆錄、現場照片4 張、扣案之被告所有打火機
    1 個等可資佐證。是本件本件事證明確，被告犯行堪以認定
    ，應予依法論科。
二、被告於甲○○、陳寶卿在其上開承租住宅內與之協調處理時
    ，因爭執憤而手握打火機，打開屋內瓦斯筒，使筒內瓦斯氣
    逸洩，預備以打火機點燃瓦斯氣，放火燒燬其上開住宅，核
    其所為係犯刑法第173 條第4 項、第1 項之預備放火燒燬現
    供人使用之住宅罪。公訴意旨雖認被告所為係犯刑法第176
    條、第173 條第3 項、第1 項之準放火未遂罪嫌云云，惟按
    刑法第176 條之準放火罪，以其燒燬之原因係由於爆炸所致
    ，亦即藉其爆風、高熱等急烈膨脹力，致其物毀壞或焚燬之
    義，如單純之以煤氣為放火之方法，並非利用其膨脹力使之
    炸燬者，應逕依放火罪論處，不成立該條之罪（參見最高法
    院84年度台上字第1134號判例意旨）；又刑法第173 條第1
    項之放火罪，須有放火燒燬之行為，為其構成要件之一，所
    謂「放火」，乃指故意以火力傳導於特定之目的物，使其燃
    燒之意，如僅持打火機，欲點火圖燒燬該建築物之際，即經
    在場之人制止，則顯然尚未手燃點引火媒介物，尚難遽論
    以該罪之未遂犯，依上述本件被告手握打火機，打開瓦斯筒
    逸洩瓦斯氣，從其客觀行為觀之，可見係企圖以打火機點燃
    瓦斯氣引燃放火燒燬住宅，而非利用瓦斯筒內之瓦斯氣急烈
    膨脹使之爆裂炸燬住宅，又本件被告行為僅至手握打火機，
    打開瓦斯筒逸洩瓦斯氣之階段，尚未著手點燃打火機持以燃
    點瓦斯氣，即被甲○○推開制止，可見被告之行為亦尚未達
    著手放火行為，從而依上說明，本件被告行為應僅係構成上
    述之預備放火罪，公訴意旨所認，容有未洽，惟其起訴犯罪
    事實相同，爰逕予變更起訴法條論究。爰審酌被告犯罪之動
    機、目的、所受之刺激、手段、年齡、智識程度、所生危害
    及犯罪後之態度等一切情狀，量處如主文所示之刑，並諭知
    易科罰金之折算標準，以資懲儆。又被告前未曾因故意犯罪
    受有期徒刑以上刑之宣告，其因一時失慮，致罹刑典，事後
    已深具悔意，並已與被害人達成和解（參見卷附和解書），
    不予追究，經此刑之宣告後，應知警惕而無再犯之虞，本院
    因認暫不執行其刑為當，予以宣告緩刑二年，用啟自新，並
    觀後效。扣案之打火機1 個，係被告所有供犯罪預備之物，
    併予依法宣告沒收。
據上論斷，應依刑事訴訟法第299 條第1 項前段、第300 條，刑
法第173 條第4 項、第1 項、第41條第1 項前段、第74條第1 項
第1 款、第5 項、第38條第1 項第2 款，刑法施行法第1 條之1
，判決如主文。
本案經檢察官靳開聖到庭執行職務。
中    華    民    國    95    年    12    月    22    日
                刑事第八庭  審判長法  官  王  屏  夏
                                  法  官  王  偉  光
                                  法  官  彭  全  曄
以上正本證明與原本無異
如不服本判決應於送達後10日內向本院提出上訴狀
                                  書記官  吳  詩  琳
中    華    民    國    95    年    12    月    22    日
附錄本案論罪科刑法條全文：刑法第173條


司法院資訊處製作；財團法人民間司法改革基金會備份。
